臺灣臺北地方法院行政訴訟判決　
110年度交字第296號
原      告  何展宗
被      告  臺北市交通事件裁決所

代  表  人  蘇福智
訴訟代理人  吳維中
上列當事人間交通裁決事件，原告不服臺北市交通事件裁決所中
華民國110年5月21日北市裁罰字第22-B00000000號裁決，提起行
政訴訟，本院判決如下：
    主      文
一、原處分撤銷。
二、訴訟費用新臺幣300元由被告負擔。
三、被告應給付原告新臺幣300元。　　
    事實及理由
一、程序部分：
    原告不服被告民國110年5月21日北市裁罰字第22-B00000000
    號道路交通管理事件裁決書（下稱原處分）而提起行政訴訟
    ，核屬行政訴訟法第237條之1第1項第1款規定之交通裁決事
    件，爰依行政訴訟法第237條之7規定，不經言詞辯論，逕為
    判決。
二、爭訟概要：
(一)原告之子即訴外人何思漳於110年3月28日12時37分許駕駛車
    號0000-00號自用小客車(下稱系爭車輛)搭載原告，在高雄
    市○○區○○○路000○0號前（下稱系爭地點）發生交通事故，員
    警獲報到場處理並測得何思漳之酒測值為0.18MG/L，並查明
    原告係車主且為同車乘客，經高雄市政府警察局旗山分局旗
    尾派出所(下稱舉發機關)員警填製高市警交字第B00000000
    號舉發違反道路交通管理事件通知單(下稱舉發通知單)予以
    舉發。
(二)原告不服舉發通知單向被告陳述意見，經舉發機關查復違規
    屬實，原告於110年5月21日親至被告裁決櫃檯申請裁決，被
    告審認原告有「汽車所有人明知駕駛人酒精濃度超過規定標
    準（0.15-0.25）而不禁駛」之違規行為，乃依道路交通管
    理處罰條例第35條第7項規定開立原處分，裁處原告「一、
    罰鍰新臺幣（下同）3萬元整，吊扣汽車牌照3個月，罰鍰及
    汽車牌照限於110年6月20日前繳納，繳送。二、上開罰鍰及
    汽車牌照逾期不繳納，繳送者：㈠罰鍰依法強制執行，自110
    年6月21日起加倍處分吊扣汽車牌照6個月，限於110年7月5
    日前繳送汽車牌照。㈡110年7月5日前仍未繳送汽車牌照者，
    自110年7月6日起吊銷汽車牌照，並逕行註銷汽車牌照。㈢汽
    車牌照經吊銷或註銷者，非經公路主管機關檢驗合格，不得
    再行重新請領，但經處分逕行註銷者，非滿6個月，不得再
    行請領。」，並於同日送達原告。原告不服原處分，於110
    年5月31日向本院提起行政訴訟。嗣經被告重新審查後，將
    原處分處罰主文二、予以修正為「上開罰鍰逾期不繳納者：
    罰鍰依法移送強制執行。」，並將更正後原處分重新送達原
    告。　　
三、原告起訴主張及聲明：
(一)主張要旨：
　  原告之兒子何思漳於上開時地駕駛系爭車輛，原告乘坐在副
    駕駛座，惟原告並不知道何思漳有酒駕情事，且何思漳酒測
    後的清醒測試均順利通過，並經臺灣橋頭地方檢察署檢察官
    為不起訴處分。況何思漳在案發前16小時內滴酒未沾，並向
    員警表示原告根本不知道其為法律上所稱之「宿醉」。
(二)聲明：原處分撤銷。　　
四、被告答辯及聲明：
(一)答辯要旨：
　  經舉發機關就違規事實及舉發過程查復，本件係舉發機關員
    警依勤務分配表編排勤務，前往處理系爭車輛交通事故案(
    肇事致人受傷)而製單舉發。何思漳經警實施酒測，測得其
    呼氣酒精濃度為0.18MG/L，爰依道路交通管理處罰條例第35
    條第1項第1款規定製單舉發並依涉嫌公共危險罪嫌移送法辦
    。另原告於事故發生時乘坐在該車內，且為系爭車輛之車主
    ，警方到場時亦稱何思漳昨晚有喝酒，可判斷原告對何思漳
    有飲酒情事並非完全不知情，亦無否認何思漳飲酒之情事，
    故舉發機關依法製單舉發，並無違誤。
(二)聲明：駁回原告之訴。　　　　
五、爭點：
    原告對於同車何思漳酒駕乙事是否事前知情或可得而知而有
    不禁駛情事？
六、本院之判斷：
(一)應適用之法令：道路交通管理處罰條例第35條第1項第1款、
    第7項（附錄）。
(二)如爭訟概要欄所載之事實，除後述之爭點外，其餘為兩造所
    不爭執，並有舉發通知單（見本院卷第31頁）、酒測紀錄單
    (見本院卷第85頁)、原處分(見本院卷第67頁)、送達證書(
    見本院卷第69頁)及汽車車籍查詢(見本院卷第87頁)在卷可
    稽，該情堪以認定。
(三)原告對於同車何思漳酒駕乙事，尚難認有事前知情或可得而
    知而有不禁駛情事：
　1.道路交通管理處罰條例第35條第7項處罰汽車所有人之規定
    ，其立法目的在降低交通事故風險，及課予汽車所有人擔保
    汽車駕駛人之行為具有合於交通管理規範之義務，蓋汽車所
    有人擁有支配管領汽車之權限，對於汽車之使用方式、用途
    、供何人使用等，得加以篩選控制，課予汽車所有人擔保汽
    車駕駛人之行為具有合於交通管理規範之義務。
  2.經本院當庭勘驗採證光碟，勘驗結果：「（一）檔名：ch05
    _00000000000000(事故現場監視器)。畫面時間11：54：58
    ，系爭車輛準備左轉進入餐廳停車場；畫面時間11：54：59
    ，系爭車輛左轉進入餐廳停車場，機車行駛而來；畫面時間
    11：55：02，系爭車輛與機車發生碰撞；畫面時間11：55：
    57，原告與汽車駕駛何思漳均下車。（二）檔名：2021_032
    8_125915_256(密錄器影片)。畫面時間13：00：57，員警向
    原告解釋說明舉發程序，何思漳無法辨識是否有酒容、臉色
    潮紅等情狀。」等情，有採證光碟(見本院卷第100頁)、本
    院勘驗筆錄暨翻拍照片(見本院卷第129至130頁、第135至13
    9頁)在卷可佐。又何思漳涉嫌公共危險案件經警移送臺灣橋
    頭地方檢察署偵辦後，經該署檢察官以110年度偵字第5867
    號為不起訴處分，其理由略以：「詢據被告何思漳固坦承於
    上揭時地發生交通事故等情不諱，惟堅決否認有不能安全駕
    駛之情形，辯稱：我今天都沒有喝酒，是昨天晚上6點到8點
    左右有喝酒等語。經查：員警於到場處理後，經觀察被告駕
    駛時及查獲後之狀態後，並未勾選任何如駕駛蛇行、車身搖
    擺不定、車輛行徑偏離常軌、意識模糊、注意力無法集中、
    呆滯木僵、昏睡叫喚不醒、泥醉等項目。而被告發生本件交
    通事故後，所為之直線測試、平衡測試及同心圓測試，測試
    結果均為合格等情，有刑法第185條之3案件測試觀察紀錄表
    1份在卷可參，可知被告於發生交通事故後，尚無明顯欠缺
    操控能力及飲酒過量之現象，自不能逕認被告確已不能安全
    駕駛車輛，是被告所辯之詞堪予採信」等情，並有該不起訴
    處分書(見本院卷第23至24頁)在卷可佐。是依上開勘驗結果
    及不起訴處分書可知，本件係因系爭車輛與他部機車發生擦
    撞後，員警獲報到場處理，並對何思漳實施酒精濃度檢測而
    測得其吐氣酒精濃度為0.18MG/L，足見何思漳之吐氣所含酒
    精濃度尚非濃烈，是原告於何思漳駕車前是否已發現何思漳
    身上有無散發酒味，尚非無疑。又從勘驗畫面中亦未見何思
    漳有何明顯酒容或意識不清情事，參以何思漳陳稱於前晚6
    至8時許飲酒等語，則何思漳於前晚8時許飲酒完畢後，迨至
    翌日近中午11時方駕車，期間已歷經15小時，原告縱知悉何
    思漳於前一晚有飲酒，然原告對於何思漳於駕駛系爭車輛時
    能否察覺原告身上有無散出酒味而知悉何思漳體內仍殘留酒
    精超標，亦非無疑。
(四)至舉發機關員警雖陳稱：「經員警向何思漳詢問個人基本資
    料時，對談中發現其身上有散發酒味，另本案處理過程中因
    未進入系爭車輛，故無從得知車內有無酒味」等情，有高雄
    市政府警察局旗山分局1110年7月22日高市警旗分交字第110
    71308400號函暨附職務報告(見本院卷第103頁、第105頁)在
    卷可稽。惟查，依上開函文，無從得知原告與何思漳同車時
    ，該車內有無瀰漫酒味乙情，則原告主觀上是否已察覺何思
    漳有酒駕情事，尚有疑義。又如前所述，何思漳經警測得酒
    精濃度僅為0.18MG/L，則原告主觀上是否已察覺何思漳身上
    有散發酒味，亦非無疑，自難僅以上開函文遽為不利於原告
    事實之認定。從而，本件經調查證據之結果，實難認原告主
    觀上對於何思漳體內酒精濃度超過規定標準乙事，事前有所
    認識，也沒有明確之表現事實足以推論原告有任何可以觀察
    之跡象足以知悉何思漳案發前一晚有飲酒而駕車時體內酒精
    超標之情形，被告認原告有道路交通管理處罰條例第35條第
    7項之違規行為，而以原處分裁處原告罰鍰，自有違誤，應
    予撤銷。
(五)本件判決基礎已臻明確，兩造其餘攻擊、防禦方法及訴訟資
　　料經本院審酌後，核與判決結果不生影響，無一一論述之必
　　要，併此敘明。　　
七、結論：
　　原處分認事用法有違誤，原告訴請撤銷原處分為有理由，應
    予准許。至本件第一審裁判費為300元，應由敗訴之被告負
    擔，因原告已預納第一審裁判費300元，爰確定第一審訴訟
    費用額如主文第2、3項所示。
中　　華　　民　　國　　111 　年　　3 　　月　　31　　日
                  行政訴訟庭  法  官  黃子溎
上為正本係照原本作成。
如不服本判決，應於送達後20日內，向本院提出上訴狀並表明上
訴理由（原判決所違背之法令及其具體內容或依訴訟資料可認為
原判決有違背法令之具體事實)，其未載明上訴理由者，應於提
出上訴後 20 日內向本院補提理由書（上訴狀及上訴理由書均須
按他造人數附繕本，如未按期補提上訴理由書，則逕予駁回上訴
），並應繳納上訴裁判費新臺幣 750 元。　　　　　　　　
中　　華　　民　　國　　111 　年　　3 　　月　　31　　日
　                            書記官  藍儒鈞
附錄（參考法條）：
1.道路交通管理處罰條例第35條第1項第1款
　汽車駕駛人，駕駛汽車經測試檢定有下列情形之一，汽車駕駛
  人處新臺幣3萬元以上12萬元以下罰鍰，並均當場移置保管該
  汽機車及吊扣其駕駛執照1年至2年：
　一、酒精濃度超過規定標準。 
2.道路交通管理處罰條例第35條第7項
　汽車所有人，明知汽車駕駛人有第1項各款情形，而不予禁止
  駕駛者，依第1項規定之罰鍰處罰，並吊扣該汽車牌照3個月。

訴訟費用計算書
項　　　　目　　金　額（新臺幣）　　備　註
第一審裁判費　　 300元
合        計　　 300元